臺灣臺中地方法院刑事判決　　　　　　　　　　　　　九十一年度訴字第二九七號
　　公　訴　人　臺灣臺中地方法院檢察署檢察官
　　被　　　告　甲○○
右列被告因偽造文書案件，經檢察官提起公訴（九十一年度偵字第一０號），本院判
決如左：
    主  文
甲○○行使偽造私文書，足以生損害於他人，處有期徒刑陸月，如易科罰金，以參佰
元折算壹日。偽造如附表所示「乙○○」之署押，均沒收。
    事  實
一甲○○因於民國九十年九月八日下午八時許，在台中市○區○○○路四段二二巷
    口為警查獲其涉嫌違反毒品危害防制條例，並扣得海洛因一包（涉嫌施用毒品部
    分，已由檢察官另行偵辦），為掩飾其身分，遂基於偽造署押、行使偽造私文書
    之犯意，持其前於八十九年三月三十日，在台中市西區某處所拾獲之「乙○○」
    國民身分證一紙（涉嫌侵占遺失物部分，已罹於時效）向員警冒稱其為乙○○本
    人，而先後於台中市警察局第二分局及檢察官偵查中假冒乙○○之名應訊，偽造
    如附表編號一至十一所示「乙○○」之署押，並於次日送達本院九十年度毒聲字
    第四五三０號觀察、勒戒裁定時，在送達證書上偽造乙○○之署押二枚，繼之持
    向送達人員以行使該送達證書之私文書，而其後甲○○依本院裁定入台灣台中看
    守所附設勒戒處所觀察、勒戒時，復基於上開同一犯意，在受觀察勒戒人人相表
    上偽造「乙○○」之署押共二十枚，足生損害於乙○○本人。嗣台灣台中地方法
    院檢察署檢察官就甲○○受觀察、勒戒之結果，依台灣台中看守所九十年九月二
    十日九十中所正總字第三０五０號函附有無繼續施用毒品傾向證明書，以九十年
    度毒偵字第四五七五號處分不起訴，並將該不起訴處分依乙○○之戶籍地送達乙
    ○○，而乙○○據此向台灣台中地方法院檢察署檢察官提出偽造文書之告訴，並
    由檢察官將上開指紋卡送內政部警政署刑事警察局鑑定後，始知悉上情。
二、案經被害人乙○○訴由台灣台中地方法院檢察署檢察官偵查起訴及台灣台中地方
    法院檢察署檢察官自動檢舉偵查起訴。
    理  由
一、訊據被告甲○○對於上開事實均供承不諱，核與被害人乙○○指述之情節相符，
    並有口卡片、逕行逮捕通知書（含存根聯）、台中市警察局第二分局文正派出所
    九十年九月八日下午十時三十分許制作之偵詢（調查）筆錄、權利事項告知表、
    指紋卡片、照片、證物袋、查獲煙毒嫌疑人尿液採集紀錄表、真實姓名對照表、
    台灣台中地方法院檢察署九十年九月九日上午九時十五分許偵訊筆錄及本院送達
    證書等附卷足憑，且被告於台中市警察局第二分局文正派出所九十年九月八日有
    採尿封緘送驗，而所按之指紋卡送請內政部警政署刑事警察局確認之鑑定結果，
    認與該局檔存被告之指紋相符等情，分別有查獲煙毒嫌疑人尿液採集紀錄表及內
    政部警政署刑事警察局九十刑紋字第二二二八四三號函在卷可稽，足見被告上開
    自白，核與事實相符。本件事證明確，被告上開犯行，洵堪認定。
二被告在如附表所示文書上偽造「乙○○」署押，以及在送達證書回執上偽造「乙
    ○○」之署押，繼而持以行使該偽造私文書之行為，自足生損害於乙○○本人。
    核被告所為，係犯刑法第二百十六條、第二百十條之行使偽造私文書罪。被告上
    開先後多次偽造「乙○○」署押之行為，係被告就同一事件，基於同一偽造署押
    之犯意下所為之接續數行為，僅侵害一個法益，應屬單純一罪，而公訴人認被告
    應構成連續偽造署押犯行，顯容有誤會，併此敘明。被告偽造「乙○○」署押後
    ，用以偽造該送達證書回執之私文書，並繼而交予送達人員以為行使，其偽造署
    押之行為，係偽造私文書之部分行為，而偽造私文書之低度行為應為行使之高度
    行為所吸收，均不另論罪，是公訴意旨認被告上開行使偽造私文書與偽造署押之
    行為，分別係犯行使偽造私文書罪及偽造署押罪，且犯意各別，行為互殊，應予
    分論併罰，即容有未洽，附此敘明。至公訴意旨雖未敘及被告甲○○尚假借乙○
    ○之名，而於同日之指紋卡片、查獲煙毒嫌疑人尿液採集紀錄表、真實姓名對照
    表、受觀察勒戒人人相表及尿液封緘單上偽造「乙○○」之署押等情，惟因上開
    部分與公訴人已起訴偽造署押部分之事實，係單純一罪，應為起訴效力所及，本
    院自得併予審究，附此敘明。爰審酌被告犯罪之動機、目的、手段及其自白犯行
    ，顯業已知所悔悟，又犯後態度堪稱良好等一切情狀，量處如主文所示之刑，並
    諭知易科罰金之折算標準。如附表所示「乙○○」之署押，均係偽造之署押，爰
    依刑法第二百十九條之規定宣告沒收。
三、公訴意旨另以：被告復於九十年九月九日本院訊問時假冒乙○○之名應訊，在本
    院訊問筆錄上受訊問人欄內偽造「乙○○」之署押一枚，足生損害於乙○○本人
    及上開單位對於施用毒品案件管理之正確性。因認被告尚涉有上開偽造署押之犯
    行云云。惟查，本院依檢察官聲請裁定被告入台灣台中看守所附設勒戒所觀察、
    勒戒時既未另行訊問被告，並制作上開訊問筆錄，此外復查無其他積極證據足資
    認定被告另有公訴人所指上開犯行，原應為無罪之諭知，惟公訴人認此部份與上
    開偽造署押之有罪部分事實，有實質上一罪關係，爰不另為無罪之諭知，附此敘
    明。
據上論斷，應依刑事訴訟法第二百九十九條第一項前段，刑法第二百十六條、第二百
十條、第四十一條第一項前段、第二百十九條，罰金罰鍰提高標準條例第二條，判決
如主文。
中      華      民      國      九十一      年      三    月    十五    日
                                臺灣臺中地方法院刑事第二庭
                                        法  官  許  惠  瑜
右正本證明與原本無異。
如不服本判決，應於送達後十日內向本院提出上訴狀（須附繕本），上訴於臺灣高等
法院臺中分院。
                                        書記官
中      華      民國      九十一      年      三    月    十五    日
附表：
編號    時間（九十年）            文書                    乙○○之署押
一      九月八日下午十時三十分許  台中市警察局第二分局    署押七枚（含指印
                                  文正派出所偵詢筆錄      五枚及簽名二枚）
二      九月八日                  口卡片                  署押九枚（含指印
                                                          七枚及簽名二枚）
三      同上                      查獲煙毒嫌疑人尿液      署押二枚（含指印
                                  採集紀錄表              一枚及簽名一枚）
四      同上                      真實姓名對照表          署押一枚
五      同上                      尿液檢體封緘單          署押一枚
六      同上                      逮捕告知單（二聯式）    署押各二枚（含指
                                                          印及簽名各一枚）
七      同上                      通知單（另含存根聯）    署押各二枚（含指
                                                          印及簽名各一枚）
八      同上                      指紋卡片                署押二十枚
九      同上                      毒品證物袋              署押三枚（含指印
                                                          一枚及簽名二枚）
十      同上                      拍立得相片              署押一枚
十一    九月九日上午九時十五分許  檢察官偵訊筆錄          署押一枚
十二    九月九日                  本院送達證書回執        署押二枚（含指印
                                                          及簽名各一枚）
十三    同上                      受觀察勒戒人人相表      署押二十枚
附錄本案論罪科刑法條：
刑法第二百十條
偽造、變造私文書，足以生損害於公眾或他人者，處五年以下有期徒刑。
刑法第二百十六條
行使第二百十條至第二百十五條之文書者，依偽造、變造文書或登載不實事項或使登
載不實事項之規定處斷。
